【裁判字號】    90,上易,3324
【裁判日期】    901029
【裁判案由】    詐欺
【裁判全文】
臺灣高等法院刑事判決                            九十年度上易字第三三二四號
    上  訴  人
    即  被  告    甲○○
右上訴人因詐欺案件，不服臺灣板橋地方法院九十年度易字第五八０號，中華民國九
十年六月二十日第一審判決（起訴案號：臺灣板橋地方法院檢察署八十九年度偵字第
二二八九六號）提起上訴，本院判決如左：
    主  文
上訴駁回。
    事  實
一、甲○○係設於臺北縣板橋市○○路○段四四三號九樓真相徵信企業社之負責人，
    余金賢係業務經理，於民國八十九年八月十日，在上開企業社所在地，接受乙○
    ○委託，以新台幣（下同）三萬元之代價，幫助乙○○調查其夫林志儒於婚姻存
    續期間與他人通姦之犯行（即俗稱之抓姦），同日乙○○先交付訂金一萬元，並
    於同月十三日交付餘款二萬元。詎甲○○、余金賢見乙○○無經驗，竟巧立名目
    ，圖謀自己不法之所有，共同基於詐欺取財之概括犯意聯絡，連續自同月十三日
    後某日，以加派人員跟監經費不足為由，要求乙○○交付三萬元，復於八月三十
    日後某日，以抓姦需裝設現場監聽器為由，要求乙○○再行交付三萬元，致乙○
    ○不知有詐陷於錯誤，先後於八月三十日交付三萬元、九月五日交付裝設現場監
    聽器之前金一萬五千元，甲○○、余金賢為免乙○○質疑，更謊稱：現場監聽器
    已裝設完成，需交付尾款一萬五千元，另以抓姦需給付警員一萬元為由，要求乙
    ○○付款，致乙○○陷於錯誤，又陸續於九月五日後某日，交付二萬五千元予甲
    ○○，計甲○○、余金賢共詐得七萬元。嗣甲○○又以需裝設針孔攝影機為由，
    要求乙○○付款，乙○○至此始知受騙。
二、案經乙○○訴由臺灣板橋地方法院檢察署檢察官偵查起訴。
    理  由
一、訊據被告甲○○固坦承於八十九年八月十日受告訴人乙○○委託，以三萬元之代
    價，幫助告訴人調查其夫於婚姻存續期間與他人通姦之犯行，同日告訴人先給付
    訂金一萬元，後於八月十三日，告訴人另給付餘款二萬元。嗣於八十九年八月三
    十日，其以增加預算為由，要求加價三萬元，另以裝設現場監聽器及需給付現場
    抓姦人員紅包一萬元為由，另加價四萬元等情不諱，惟矢口否認有何詐欺取財之
    犯行，辯稱：伊接下此案件後，即與外務熊俊明、蔡議鴻、許育彰及綽號「長江
    」之男子前往跟監，跟監結果與告訴人當初所言其先生天天帶女孩子回家之情形
    不同，故於八月三十日向告訴人說需增加預算，不然划不來，告訴人同意並交付
    三萬元，伊收受告訴人交付之三萬元後，又與熊俊明、蔡議鴻、「長江」前往跟
    監，後與告訴人聯絡說看見其先生帶女孩子回家，是否需要抓姦，如需要抓姦即
    需裝設現場監聽器，費用為三萬元，告訴人亦同意，而於九月五日先給付訂金一
    萬五千元，伊即購買現場監聽器，後伊又向告訴人表明衝現場需給付工作人員紅
    包一萬元，告訴人連同上開裝設現場監聽器之尾款，又交付二萬五千元云云。
二、經查：
（一）、右揭事實，業據告訴人乙○○於偵、審中指述：伊於八十九年八月十日與被
        告甲○○簽訂「包抓通姦」之契約，八月十日先給付訂金一萬元，八月十三
        日給付尾款二萬元，原約定一星期即可抓到，但沒幾天，被告甲○○即說經
        費不夠無法抓姦，因派業務員跟監一日即需多少錢云云，故伊於八月三十日
        又給付三萬元，給付三萬元後，被告甲○○又說必需裝設現場監聽器，費用
        三萬元，伊回答說沒那麼多錢，被告甲○○即要求伊向朋友、兄弟姊妹借款
        ，後伊籌到一萬五千元，即於九月五日交付一萬五千元，錢交付後，被告甲
        ○○即表示已購買現場監聽器，被告余金賢（業經原審判決罪刑確定）亦打
        電話陳稱當日下午即已裝設好現場監聽器，後甲○○又要求伊給付尾款一萬
        五千元，又說抓姦需給警察一萬元，故伊又給付二萬五千元，然錢給付後，
        被告甲○○又要求需裝設針孔攝影機，伊說沒辦法，被告甲○○即說錢要凍
        結起來，等籌到錢再繼續辦，伊即未繼續交付金錢，伊另向被告余金賢表明
        不願再辦了，被告余金賢亦說要將錢凍結起來等語綦詳，並有委託書乙份扣
        案足資佐證。
（二）、次查，被告甲○○固辯稱：伊與外務熊俊明、蔡議鴻、許育彰及綽號「長江
        」之男子均曾跟監云云，惟此不惟與其於偵查中所稱：承辦此案件之人係熊
        俊明、蔡議鴻及綽號「長江」之男子等語不符（見偵查卷宗第十五頁筆錄）
        ，亦核與真相徵信企業社之會計羅麗雲於偵查中證述：承辦此案之人為張鼎
        宏及綽號「長江」之人等語不符（見偵查卷宗第十三頁反面筆錄）。再參諸
        證人即真相徵信企業社之員工潘永偉於偵查中證稱：伊自八十九年九月一日
        起任職真相徵信企業社公司，本案非伊承辦，伊到職時亦未見過張鼎宏及綽
        號「長江」之人，亦不知本案承辦人員為何等語（見偵查卷宗第十四頁筆錄
        ），衡情，倘被告甲○○上開辯解屬實，何以八十九年九月一日到職之員工
        潘永偉未見過張鼎宏及綽號「長江」之人，亦不知本案係何人承辦？再倘確
        有上開人員跟監，何以身為負責人之被告甲○○無法提出該他人之真實年籍
        資料以供查證？從而被告甲○○上開辯解，要與事實不符，委無足採。
（三）、再查，被告甲○○另辯稱：因跟監結果與告訴人當初所說其先生天天帶女孩
        子回家之情形不同，故向告訴人說需增加預算云云，惟此為告訴人所否認，
        告訴人並堅指：伊係說伊先生「常常」帶女朋友回家，不是說伊先生「每天
        」帶女朋友回家等語在卷，被告復無法舉證證明其等此部分所辯係真實，則
        被告此部分之辯解，亦與事實不符，不足採信。
（四）、復按被告若真有購買現場監聽器，何以無法提出該現場監聽器，亦無法舉出
        出賣該監聽器之人員或單據？且被告於原審時自承：一般抓姦大部分需裝設
        現場監聽器乙節（見原審卷九十年三月二十九日訊問筆錄），既多數抓姦均
        需裝設現場監聽器，何以其未具備該項設備，或未於與告訴人訂約之際，向
        告訴人表明，迨事後始要求告訴人加價購買現場監聽器？由此亦可徵被告等
        上開辯解不合常情之處。
（五）、末查，經原審提示扣案之出勤表三份，分別請被告甲○○、余金賢陳明何者
        與本案跟監有關，被告甲○○供稱：記不起來，因如目的地寫臺北縣三重市
        即係本案跟監，惟若員工先出勤，中途打電話請員工前往臺北縣三重市跟監
        ，即無法辨別等語（見原審卷九十年五月三十一日審判筆錄），被告余金賢
        則陳稱：出勤表係被告甲○○書寫，伊不清楚等語（見原審卷九十年六月十
        二日訊問筆錄），衡情，倘確有人員前往告訴人所述之地點跟監，何以擔任
        負責人之被告甲○○、擔任業務經理之被告余金賢均無法指出何者與本案跟
        監有關，準此，該扣案出勤表顯無從認定被告等確有派人從事跟監之行為而
        為被告二人有利之認定。
（六）、綜上所述，足知被告受告訴人之託，以三萬元之代價，幫助告訴人調查其夫
        於婚姻存續期間與他人通姦之行為後，見告訴人急於抓姦且無經驗，明知未
        加派人員跟監、未購買現場監聽器、尚未達可現場抓姦之程度，竟巧立名目
        ，以加派人員跟監經費不足、抓姦需裝設現場監聽器、需給付現場抓姦之警
        察一萬元為由，詐騙告訴人金錢，顯具有不法所有之意圖無疑，被告所辯各
        節，顯係圖免卸責之詞，不足採信。事證明確，被告犯行洵堪認定。
三、核被告甲○○所為，係犯刑法第三百三十九條第一項之詐欺取財罪。其與余金賢
    連續以加派人員跟監經費不足、抓姦需裝設現場監聽器、需給付現場抓姦之警察
    費用為由，向告訴人騙取金錢，所為數次詐欺行為，均時間緊接、所犯構成要件
    亦相同、顯係出於概括之犯意反覆為之，為連續犯，應依刑法第五十六條之規定
    以一罪論，並加重其刑，公訴人漏未論以連續犯，容有未洽，併此敘明。被告甲
    ○○與余金賢二人就上開犯行，有犯意之聯絡，行為之分擔，為共同正犯。原審
    基此認定，認被告罪證明確，適用刑法第五十六條（原審判決漏引）第三百三十
    九條第一項、第二十八條、修正後第四十一條第一項前段、第二條第一項前段，
    罰金罰鍰提高標準條例第一條前段、第二條，審酌被告詐得金額尚屬輕微、犯罪
    後態度猶飾詞狡辯及其犯罪之動機、目的、手段，犯罪時所受之刺激及其品性、
    生活狀況、智識程度等一切情狀量處拘役伍拾玖日，並諭知易科罰金之折算標準
    ，以示懲儆。認事用法，核無不合，量刑亦屬妥適，被告上訴仍執原詞，否認犯
    罪，並無可採，其上訴為無理由，應予駁回。
據上論斷，應依刑事訴訟法第三百六十八條，判決如主文。
本案經檢察官沈世箴到庭執行職務。
中      華      民      國     九十     年      十      月    二十九    日
                              臺灣高等法院刑事第二十一庭
                                  審判長法  官  葉  騰  瑞
                                        法  官  黃  國  忠
                                        法  官  江  國  華
右正本證明與原本無異。
不得上訴。
                                        書記官  吳  碧  玲
中      華      民      國     九十     年      十    月      三十一    日
附錄：本案論罪科刑法條全文
刑法第三百三十九條第一項
意圖為自己或第三人不法之所有，以詐術使人將本人或第三人之物交付者，處五年以
下有期徒刑、拘役或科或併科一千元以下罰金。


司法院資訊處製作；財團法人民間司法改革基金會備份。
